【裁判字號】    97,易緝,9
【裁判日期】    970331
【裁判案由】    毒品危害防制條例
【裁判全文】
臺灣士林地方法院刑事判決               97年度易緝字第9號
公  訴  人  臺灣士林地方法院檢察署檢察官
被      告  甲○
上列被告因違反毒品危害防制條例案件，經檢察官提起公訴（94
年度毒偵字第721 、790 、900 、1160、1391、1601號），及移
送併案審理（94年度毒偵字第2583號），被告為有罪之陳述，本
院裁定改行簡式審判程序，並判決如下：
    主  文
甲○連續施用第二級毒品，處有期徒刑壹年陸月，扣案之綠色蓋
白色體膠囊壹顆沒收銷燬。
    事  實
一、甲○前有多次施用毒品之犯行，於民國91、92年間復因施用
    毒品案件，經依法院裁定令入戒治處所施以強制戒治一年，
    於93年1 月9 日因法律修正停止戒治而釋放出所，該案並經
    臺灣彰化地方法院檢察署檢察官以92年度毒偵字第372 、49
    6 號提起公訴，並由臺灣彰化地方法院以92年度易字第642
    號判決處有期徒刑八月確定，經與他案合併定應執行刑一年
    七月，於94年2 月25日縮短刑期假釋出監，所餘期間付保護
    管束，並於94年7 月23日保護管束期滿（未構成累犯）。詎
    其仍不知悛悔，於強制戒治執行完畢釋放後五年內，復基於
    施用第二級毒品甲基安非他命之概括犯意，自94年3 月1 日
    為臺灣士林地方法院檢察署觀護人通知採尿回溯前四日之某
    時起至94年6 月28日上午10時11分許為警採尿往前回溯前四
    日內之某時止，連續在不詳地點以將甲基安非他命置於玻璃
    球內燒烤吸食其煙霧之方式施用甲基安非他命多次（起訴書
    及併案意旨書誤載為安非他命），嗣經臺灣士林地方法院檢
    察署觀護人通知分別於94年3 月1 日、3 月30日、4 月13日
    、4 月27日、5 月23日、6 月13日採集其尿液，及經警分別
    於94年5 月23日下午1 時38分、6 月28日上午10時11分以列
    管毒品人口調驗其尿液，八次採集之尿液經送檢驗，結果均
    呈甲基安非他命陽性反應，並扣得含有甲基安非他命成分之
    綠色蓋白色體膠囊一顆，始悉上情。
二、案經臺灣士林地方法院檢察署觀護人自動簽分並經臺北市政
    府警察局士林分局報請臺灣士林地方法院檢察署檢察官偵查
    起訴及移送併案審理。
    理  由
一、前揭犯罪事實，業據被告甲○於本院審理時供認不諱（見本
    院97年3 月12日審判筆錄），又被告經臺灣士林地方法院檢
    察署觀護人及警察通知而採集其尿液送檢驗結果，均呈甲基
    安非他命陽性反應，有臺灣尖端先進生技醫藥股份有限公司
    94年3 月14日編號AB58854 號、94年4 月7 日編號AB61544
    號、94年4 月20日編號AB62724 號、94年5 月5 日編號AB64
    256 號、94年5 月31日編號AB66720 號、94年6 月3 日編號
    AB66888 號、94年6 月22日編號AB68126 號、94年7 月6 日
    編號AB69255 號濫用藥物檢驗報告各一紙在卷可參（見第72
    1 號偵查卷第9 頁、第790 號偵查卷第10頁、第900 號偵查
    卷第2 頁、第1160號偵查卷第13頁、第11頁、第1601號偵查
    卷第21頁、第1391號偵查卷第11頁、第2583號偵查卷第9 頁
    ），復有查獲綠色蓋白色體膠囊（含甲基安非他命成分）一
    顆扣案可資佐證，而扣案物經檢驗結果確含有甲基安非他命
    成分，有行政院衛生署管制藥品管理局94年7 月14日管檢字
    第0940005831號函及函附檢驗成績書各一份在卷可稽（見第
    721 號偵查卷第41頁、第43頁），足徵被告自白與事實相符
    。又查施用甲基安非他命之代謝最先是去N-甲基（N-demeth
    ylation） 形成安非他命，而施用甲基安非他命後，在正常
    尿液PH值情況下，24小時內，有43％服用劑量以甲基安非他
    命原態排出；另施用安非他命後24小時內，有30％以安非他
    命原態排出，20％經去氨基作用及氧化作用形成苯甲酸，2
    ％經反應形成Norephedri ne （參照行政院衛生署出版「物
    質濫用」、「常見濫用藥物檢驗方法彙編」所載）。而施用
    安非他命後，其尿液不致檢出甲基安非他命陽性反應，而施
    用甲基安非他命後，其尿液可檢出甲基安非他命和其代謝物
    安非他命成分，有行政院衛生署管制藥品管理局93年11月2
    日管檢字第0930010499號函可按，是尿液經檢驗出甲基安非
    他命陽性反應，係被告施用甲基安非他命後以甲基安非他命
    原態排出者；而檢驗出安非他命陽性部分，乃施用甲基安非
    他命、安非他命均可檢驗出安非他命陽性反應。本件被告經
    臺灣士林地方法院檢察署觀護人及警察通知採集之尿液經檢
    驗結果，均呈甲基安非他命陽性反應，足以認定被告係施用
    甲基安非他命，而非安非他命，起訴書記及併案意旨書載被
    告係施用安非他命，容有誤會。本件事證明確，被告犯行堪
    以認定。
二、按被告行為後，94年2 月2 日修正公布之刑法已於95年7 月
    1 日生效施行，其中第2 條第1 項：「行為後法律有變更者
    ，適用行為時之法律。但行為後之法律有利於行為人者，適
    用最有利於行為人之法律」之規定，係規範行為後法律變更
    所生新、舊法律比較適用之準據法，並非刑法實體法律，自
    不生行為後法律變更之比較適用問題，故刑法修正施行後，
    ，應適用該修正後之第2 條第1 項之規定，依「從舊、從輕
    」之原則比較新、舊法律之適用；又比較新舊法時，應就罪
    刑有關之共犯、未遂犯、想像競合犯、牽連犯、連續犯、結
    合犯，以及累犯加重、自首減輕暨其他法定加減原因（如身
    分加減）與加減例等一切情形，綜其全部罪刑之結果而為比
    較後，再整個適用有利於行為人之法律處斷，不能割裂而分
    別適用有利之條文（最高法院24年上字第4634號、27年上字
    第2615號判例意旨及最高法院95年度第8 次刑事庭會議決議
    參照）。查修正前刑法第56條有關「連續數行為而犯同一之
    罪名者，以一罪論，但得加重其刑至二分之一」之連續犯規
    定，業經修正刪除，此刪除雖非犯罪構成要件之變更，但顯
    已影響行為人刑罰之法律效果，自屬法律有變更，依新法第
    2 條第1 項規定，比較修正前、後之刑法規定，仍應適用較
    有利於被告之行為時法律即舊法論以連續犯，本件自應整體
    適用修正前刑法相關規定。
三、按犯毒品危害防制條例第十條之施用毒品罪者，檢察官應聲
    請法院裁定令被告入勒戒處所觀察、勒戒。觀察、勒戒後，
    檢察官依據勒戒處所之陳報，認受觀察、勒戒人無繼續施用
    毒品傾向者，應即釋放，並為不起訴處分；認受觀察、勒戒
    人有繼續施用毒品傾向者，檢察官應聲請法院裁定令入戒治
    處所施以強制戒治。經觀察、勒戒或強制戒治執行完畢釋放
    後，五年內再犯毒品危害防制條例第十條之罪者，檢察官或
    少年法院應依法追訴或裁定交付審理，毒品危害防制條例第
    20條第1 項、第2 項、第23條第2 項分別定有明文。查被告
    前於民國91、92年間因施用毒品案件，經依法院裁定令入戒
    治處所施以強制戒治一年，於93年1 月9 日因法律修正停止
    戒治而釋放出所，該案並經臺灣彰化地方法院檢察署檢察官
    以92年度毒偵字第372 、496 號提起公訴，並由臺灣彰化地
    方法院以92年度易字第642 號判決處有期徒刑八月確定，有
    臺灣彰化地方法院檢察署92年度毒偵字第372 、496 號起訴
    書、臺灣彰化地方法院92年度易字第642 號刑事判決書、臺
    灣士林地方法院檢察署刑案資料查註紀錄表、全國施用毒品
    案件紀錄表及法務部全國檢察官線上查詢刑案人犯在監所最
    新資料表各一份在卷可稽，被告於強制戒治執行完畢釋放後
    ，五年內再犯毒品危害防制條例第10條之罪，經檢察官提起
    公訴，本院應予審理。按甲基安非他命係毒品危害防制條例
    第2 條第2 項第2 款所稱之第二級毒品。核被告施用甲基安
    非他命之行為，係犯毒品危害防制條例第10條第2 項之施用
    第二級毒品罪。被告持有甲基安非他命進而施用，其持有甲
    基安非他命之低度行為應為施用甲基安非他命之高度行為所
    吸收，不另論罪。又被告多次施用甲基安非他命之行為，時
    間緊接，罪名相同，顯係基於概括之犯意反覆為之，為連續
    犯，應依修正前刑法第56條之規定論以一罪，並加重其刑。
    又臺灣士林地方法院檢察署移送併案審理被告施用甲基安非
    他命部分（94年度毒偵字第2583號），雖未經檢察官提起公
    訴，惟與已起訴部分有連續犯之裁判上一罪關係，本院自應
    併予審理。爰審酌被告犯罪之動機、次數及犯罪戕害自己身
    心健康，與犯罪後供認犯行之態度等一切情狀，量處如主文
    所示之刑。又被告犯罪時間雖在96年4 月24日以前，但被告
    係於95年5 月2 日經本院通緝，於97年2 月14日撤緝，依中
    華民國九十六年罪犯減刑條例第5 條規定不得減刑，併此敘
    明。
四、扣案之綠色蓋白色體膠囊一顆，係查獲之第二級毒品，不問
    屬於被告與否，應依毒品危害防制條例第18條第1 項前段之
    規定宣告沒收銷燬。至其他扣案之紅色橢圓形錠、白色圓形
    錠及粉紅色圓形錠各一顆，經送鑑驗結果並未檢出毒品反應
    有上開行政院衛生署管制藥品管理局函及檢驗成績書可憑，
    則不予宣告沒收。
據上論斷，應依刑事訴訟法第299 條第1 項前段、第273 條之1
第1 項，毒品危害防制條例第10條第2 項、第18條第1 項前段，
刑法第2 條第1 項前段、第11條，修正前刑法第56條，判決如主
文。
本案經檢察官高俊申到庭執行職務。
中    華    民    國    97    年    3     月    31    日
                  刑事第六庭法  官  周明鴻
以上正本證明與原本無異。
如不服本判決應於判決送達後10日內向本院提出上訴狀，其未敘
述上訴之理由者並得於提起上訴後20日內向本院補提理由書 (均
須按他造當事人之人數附繕本)。
                            書記官  丁梅芬
中    華    民    國    97    年    3     月    31    日
附錄論罪科刑法條：毒品危害防制條例第10條第2項
毒品危害防制條例第10條
施用第二級毒品者，處 3 年以下有期徒刑。


司法院資訊處製作；財團法人民間司法改革基金會備份。
